【裁判字號】    99,抗,88
【裁判日期】    990730
【裁判案由】    除權判決
【裁判全文】
臺灣高等法院臺南分院民事裁定  99年度抗字第88號
抗  告  人  甲○○
上列抗告人因聲請宣告支票無效事件，對於中華民國九十九年五
月三十一日臺灣嘉義地方法院所為裁定（九十九年度除字第八八
號），提起抗告，本院裁定如下：
      主      文
原裁定廢棄，發回臺灣嘉義地方法院。
      理      由
一、抗告意旨略以：原裁定附表（下稱附表）所示支票原係伊預
    定支付廠商之貨款，而於轉交廠商收受前遺失；伊恐系爭支
    票遭人取走，而有聲請宣告支票無效必要。且伊嗣後已另行
    簽發支票支付廠商貨款，廠商亦無由申請宣告支票無效程序
    。原法院不察，裁定駁回伊之聲請，即有未合；爰提起本件
    抗告，求為廢棄原裁定等語。
二、原法院裁定駁回抗告人所為除權判決之聲請，無非以：附表
    所示之支票固經該院九十八年度司催字第二二八號裁定准許
    公示催告；惟抗告人當庭自承：其為系爭票據之發票人，簽
    發系爭票據係為支付廠商貨款，支票上並未載明受款人等語
    ；則抗告人既為票據義務人，並非票據法第十九條所示之票
    據權利人，所為除權判決之聲請於法不合，為其判斷之基礎
    。
三、惟按票據喪失時，票據權利人，得為公示催告之聲請，票據
    法第十九條第一項定有明文。次按票據係完全的有價證券，
    其權利之發生、移轉或行使，既與票據有不可分離之關係，
    執有票據之人，即得主張該票據上所表彰之權利；參照票據
    法第三十四條第一項，匯票得讓與發票人、承兌人、付款人
    或其他票據債務人之規定，堪認票據之發票人或其他票據債
    務人執有票據者，既得主張票據上表彰之權利，亦係票據法
    第十九條第一項規定所稱之票據權利人。
四、查，附表所示支票係抗告人簽發後，託其先生轉交予第三人
    之過程中遺失者，為抗告人於原法院審理時所自陳；苟抗告
    人所言非虛，堪認系爭支票業經抗告人發票完成，即為完全
    的有價證券，任何人執有票據，均得主張票據上所表彰之權
    利。次查，抗告人主張因執有之系爭支票遺失，經聲請原法
    院以九十八年度催字第二二八號裁定准予公示催告在案者，
    為原法院調閱上開卷宗後審認之事實，亦足肯認抗告人即係
    系爭支票之債權人。原裁定僅以抗告人既為系爭支票之發票
    人即係票據義務人，並非票據權利人，不得為公告催告及除
    權判決之聲請者，所持法律見解即有可議。至於相關利害關
    係人就系爭支票是否另有民事糾葛？非不得另循民事訴訟程
    序解決，並非法院依公示催告程序所得審酌事項。本件抗告
    人既已依法院裁定意旨辦理公示催告，於申報權利之期間內
    ，苟無人向法院申報權利，且抗告人亦已遵期於申報權利之
    期間已滿後三個月內，聲請為除權判決，則抗告人聲請宣告
    附表所示之支票無效，是否仍不應准許？即有重為審究必要
    。原法院未遑詳加審酌，即予裁定駁回抗告人之聲請，於法
    自有未合；抗告意旨求予廢棄，為有理由，爰將原裁定廢棄
    ，發回原法院另為妥適之處理。
五、據上論結，本件抗告為有理由，依民事訴訟法第四百九十二
    條，裁定如主文。
中    華    民    國    99    年    7     月    30    日
                  民事第二庭  審判長法  官  陳  光  秀
                                    法  官  曾  平  杉
                                    法  官  李  文  賢
上為正本係照原本作成。
本件不得再抗告。
中    華    民    國    99    年    7     月    30    日
                                     書記官  劉  清  洪

司法院資訊處製作；財團法人民間司法改革基金會備份。
